【裁判字號】    89,易,1455
【裁判日期】    890726
【裁判案由】    賭博
【裁判全文】
臺灣臺北地方法院刑事判決                        八十九年度易字第一四五五號
    公  訴  人  臺灣臺北地方法院檢察署檢察官
    被      告  甲○○
                乙○○
右列被告因賭博案件，經檢察官聲請簡易判決處刑（八十九年度偵字第八三七九號）
本院認為不宜以簡易判決處刑，改依通常訴訟程序審理，本院判決如左：
    主  文
甲○○、乙○○連續在公眾得出入之場所賭博財物，甲○○處罰金陸仟元，乙○○處
罰金貳仟元，如易服勞役，均以參佰元折算壹日。扣案賭博性「滿貫大亨」、「ＴＶ
－ＧＡＭＥ」型麻將電動機具貳台（含ＩＣ板貳片）及機具內之賭資新臺幣壹萬壹仟
伍佰捌拾元均沒收。
    事  實
一、甲○○基於概括之犯意，自民國八十九年二月初起，在台北市○○路○段六五號
    其出租予他人經營Ｅ－ＨＡＶＥＮ  ＰＵＢ後方，即其個人經營停車場內側右後
    方之開放式鐵皮屋內之公眾得出入之場所，設置賭博性「滿貫大亨」、「ＴＶ－
    ＧＡＭＥ」型麻將電動機具二台，而連續利用上開機具與該停車場之車位承租人
    、Ｅ－ＨＡＶＥＮ  ＰＵＢ員工或渠等友人、客人等不特定賭客賭博財物。其賭
    博方式為賭客每次須投入新台幣（下同）十元為賭注，每贏一分可獲取十元，餘
    此類推，如未押中則賭資概由機器沒收，賭客贏取金額可待結束時再由機具退幣
    口一次退幣。而賭客乙○○則基於概括之賭博犯意，先後於八十九年四月間某二
    日，在上址以前開方式賭玩二次。嗣於同年四月廿九日晚間六時二十許，乙○○
    又在上址賭玩「滿貫大亨」型麻將電動機具時，當場為警查獲，並扣得賭博性「
    滿貫大亨」、「ＴＶ－ＧＡＭＥ」型麻將電動機具二台（含ＩＣ板二片），及上
    開機具內之賭資一萬一千五百八十元。
二、案經臺北市政府警察局大安分局報由臺灣臺北地方法院檢察署檢察官聲請簡易判
    決處刑，惟本院認為不宜以簡易判決處刑，而改依通常程序審理。
    理  由
一、訊據被告甲○○對於其自八十九年二月初起，在台北市○○路○段六五號其出租
    予他人經營Ｅ－ＨＡＶＥＮ  ＰＵＢ後方，即其個人經營停車場內側右後方之開
    放式鐵皮屋內設置「滿貫大亨」、「ＴＶ－ＧＡＭＥ」型麻將電動機具二台，而
    於同年四月廿九日晚間六時二十許，為警查獲另一被告乙○○在上址打玩「滿貫
    大亨」型麻將電動機具，且於該二台機具內查獲一萬一千五百八十元之事實；被
    告乙○○對於其於八十九年四月間，在上址打玩電動機具二、三次，嗣當場為警
    查獲之事實，均坦承不諱。惟二人均矢口否認有何賭博犯行，甲○○辯稱：伊購
    買上開電動機具時原附有可供家中使用之證明，所以應非屬賭博性電動機具，且
    上址總共有三間鐵皮屋，均為舊有之建築，一間是出租給ＰＵＢ，一間是伊與家
    人的房間，另一間則是放設上開電動機具，但同時還借給ＰＵＢ當倉庫及辦公室
    使用，而其除了在該處經營停車場外，另還在台北市○○路開設果汁店，所以也
    有擺冰箱在該鐵皮屋裡面。上開鐵皮屋雖然沒有設鐵捲門，而為三面牆壁之開放
    式鐵皮屋，但是距離馬路有二、三十公尺。而ＰＵＢ與停車場個別有獨立的出入
    口，且停車場內一共有十八個車位，均出租給別人使用，故要進入停車場到達該
    鐵皮屋均須有遙控器，否則就是要從ＰＵＢ那邊進出，但該處一般也只有員工才
    出入，平常門都是鎖起來的，所以其擺設機具之地點，並非公共（或公眾得出入
    ）場所，況且該機具買來時就有退幣口，只有其及其家人才可玩，而ＰＵＢ的員
    工或渠等友人如果要玩，要經過其同意並由其拿硬幣給他們玩，單純做娛樂用途
    ，並無賭博行為，至於機具內會有一萬多元硬幣，則是其平日當存錢筒放進去的
    ，亦非賭資云云。乙○○辯稱其並無賭博行為云云。
二、按所謂「賭博」乃以未知之不確定事實，決定勝負，爭取財物輸贏行為。而刑法
    第二百六十六條第一項前段之罪，係處罰在公共場所或公眾得出入場所賭博財物
    之行為，是行為人所設之水果盤及賽馬等機具，是否經主管官署查禁之賭博性之
    電動玩具無關（最高法院八十二年台非字第一六一號裁判意旨可資參照）。經查
    ：（一）上開「滿貫大亨」、「ＴＶ－ＧＡＭＥ」型麻將電動機具二台係由被告
    甲○○所擺設，該機具設有退幣口之事實，為被告甲○○、乙○○所不爭。而該
    等機具之玩法為賭玩者每次下注十元，如贏一分則退十元，餘此類推，可待打玩
    再一次退幣之情，業據被告乙○○於警訊及偵查中供述綦詳，並自承其為警查獲
    當日其到該處打玩時，所有的電動玩具電源均有插上、顯示畫面，其自行投入十
    元為賭注，尚未打完就為警查獲，先前亦曾自行投幣玩過（詳偵查卷第八頁、第
    三三頁），是被告二人嗣供稱上開機具均通知被告甲○○自行拿錢開打，使用者
    無庸投錢，核與乙○○前開供述情節不符，此外乙○○於偵查中供稱平常都是叫
    甲○○來開分，而甲○○則供述稱都是由其拿硬幣給他們玩，並沒有開分云云，
    二者所述亦互有矛盾，參以被告二人為警查獲時，二台機具內分別扣得五千餘元
    及六千餘元之硬幣，如渠等無賭博行為，被告甲○○何需將前開硬幣留置於機器
    中？且上開機具程式之設計，本預定如玩者贏分時，即可按照所贏分數每分退幣
    十元，而被告二人均自承上開機具退幣口未經阻塞、封閉，則被告甲○○豈非於
    開打時已先無償提供十元予使用者，復於使用者贏分時，讓機具退幣額外提供獎
    金？從而被告甲○○確有透過該麻將電動機具與被告乙○○及他人為賭博財物之
    行為，洵堪認定。而該上開擺設賭博性電動機具之場所，乃係在停車場內一開放
    式之棚式鐵皮屋，該鐵皮屋前方復由被告甲○○出租給他人經營ＰＵＢ，因此使
    用停車場之人、ＰＵＢ的員工及與渠等熟識之人，都可自由賭玩之情，業據證人
    李偉禎即當日協助查獲本案之台北市政府警察局大安分局臥龍派出所副主管到庭
    結證屬實，另證人劉衍即查獲本案之台北市政府警察局大安分局督察員亦於偵查
    中證稱該電動機具係擺在鐵皮屋內，幾次渠前去探訪，均發現鐵皮屋門是開著的
    ，一眼就可以看到電動玩具，也看到有客人在玩，該電動玩具應是不特定的人都
    可以玩的等語在卷，是上開電動機具既擺放開放式之鐵皮屋內，凡進出停車場之
    人、ＰＵＢ員工及熟客或友人均得自行投幣賭玩機具，自為公眾得出入之場所，
    從而被告二人所辯尚不足採，其等賭博犯行，均事證明確，堪以認定。
三、核被告甲○○、乙○○所為，均係犯刑法第二百六十六條前段之在公眾得出入之
    場所賭博財物罪。其等先後多次賭博犯行，時間緊接，方法相同，顯係基於概括
    犯意為之，應依連續犯之法律關係以一罪論，並加重其刑。又公訴人起訴事實雖
    未敘及被告乙○○於八十八年四月間某二日，尚有在上址賭玩電動機具二次之行
    為，然此與起訴部分有連續犯法律關係，為裁判上一罪，為起訴效力所及，本院
    應併予審酌，附此敘明。爰審酌被告二人係因一時失慮致罹刑章，犯後雖未坦承
    犯行，然渠等之犯罪情節尚屬輕微，時間亦非長久等情狀，分別量處如主文所示
    之刑，並均諭知易服勞役之折算標準。扣案賭博性「滿貫大亨」、「ＴＶ－ＧＡ
    ＭＥ」型麻將電動機具二台（含ＩＣ板二片）及機具內之賭資新臺幣壹萬壹仟伍
    佰捌拾元，為當場賭博之器具及在賭檯處之財物，不問屬於犯人與否，均應依法
    沒收，爰依刑法第二百六十六條第二項之規定宣告沒收之。
四、公訴人移送併辦意旨另以被告甲○○未辦理電子遊戲場業務之營利事業登記，即
    於前揭時、地擅自擺設「滿貫大亨」、「ＴＶ－ＧＡＭＥ」型麻將電動機具，供
    不特定人打玩之行為，尚涉有違反電子遊戲場業管理條例第十五條規定，而應依
    同條例第廿二條論處，並與起訴之事實有想像競合犯之法律關係。經查，電子遊
    戲場業管理條例，雖業經總統於八十九年二月三日公布並於同日施行，該條例第
    十五條規定，未經本條例辦理營利事業登記者，不得經營電子遊戲場，否則違反
    該條規定者，即應依同條例第廿二條規定，處行為人一年以下有期徒刑、拘役或
    科或併科新台幣五十萬元以上二百五十萬元以下罰金。然該條例第三條、第四條
    亦明定：「本條例所稱電子遊戲場業，指設置電子遊戲機供不特定人益智娛樂之
    營利事業」、「本條例所稱電子遊戲機，指利用電、電子、電腦、機械或其他類
    似方式操縱，以產生或顯示聲光影像、圖案、動作之遊樂機具，或利用上述方式
    操縱鋼珠或鋼片發射之遊樂機具。但未具影像、圖案，僅供兒童騎乘者，不包括
    在內。前項電子遊戲機不得有賭博或妨害風化之設計及裝置，其分類如下：一、
    益智類。二、鋼珠類。三、娛樂類。前項分類標準，由中央主管機關定之。」，
    是所謂電子遊戲場業應辦理營利事業登記者，應係指經營設置益智類、鋼珠類、
    娛樂類之電子遊戲機，供不特定人『益智娛樂』之營利事業，方有同條例第十五
    條、第廿二條之適用，倘行為人所設置之電動機具，均為賭博性之電子遊戲機，
    則應視其行為是否構成刑法上之賭博罪而予論處，應無更依電子遊戲場業管理條
    例第廿二條處罰之餘地，而本件被告甲○○僅於上址設置前開賭博性之「滿貫大
    亨」、「ＴＶ－ＧＡＭＥ」型麻將電動機具，並無其他益智類、鋼珠類、娛樂類
    等單純供人益智娛樂之電子遊戲機之事實，業據前揭被告及證人分別供述或證述
    翔實，並有卷附臨檢紀錄表一紙可按，是揆諸上開說明，被告甲○○所為尚無電
    子遊戲場業管理條例之適用，而與本案論罪科刑部分，無裁判上一罪法律關，尚
    難併予審酌，附此敘明。
據上論斷，應依刑事訴訟法第四百五十二條、第二百九十九條第一項前段、刑法第五
十六條、第二百六十六條第一項前段、第二項、第四十二條第二項，罰金罰鍰提高標
準條例第一條前段、第二條，判決如主文。
本案經檢察官蔡名堯到庭執行職務
中    華    民    國      八十九      年      七      月      廿六      日
                                      臺灣臺北地方法院刑事第五庭
                      法  官  林  翠  華
右正本證明與原本無異。
如不服本判決，應於判決送達後十日內，向本院提出上訴狀。
                                          書記官  林  明  龍
中    華    民    國      八十九      年      八      月        三      日
附錄本案論罪科刑法條全文：
刑法第二百六十六條
一在公共場所或公眾得出入之場所賭博財物者，處一千元以下罰金，但以供人暫時娛
  樂之物為賭博者，不在此限。
二當場賭博之器具與在賭檯或兌換籌碼處之財物，不問屬於犯人與否，沒收之。


司法院資訊處製作；財團法人民間司法改革基金會備份。
